【裁判字號】    94,訴,1005
【裁判日期】    950323
【裁判案由】    強盜等
【裁判全文】
臺灣板橋地方法院刑事判決              94年度訴字第1005號
公  訴  人  臺灣板橋地方法院檢察署檢察官
被      告  己○○
指定辯護人  本院公設辯護人戊○○
上列被告因強盜等案件，經檢察官提起公訴（94年度偵緝字第70
6 號、第707 號）及移送併辦（臺灣士林地方法院檢察署94年度
偵字第5491號、臺灣彰化地方法院檢察署94年度偵字第7985號）
，本院判決如下：
    主  文
己○○共同意圖為自己不法之所有，結夥三人以上攜帶兇器，以
強暴至使不能抗拒，而取他人之物，累犯，處有期徒刑柒年肆月
；扣案電擊棒壹支、手銬壹副均沒收。又幫助掩飾因自己重大犯
罪所得財物，累犯，處有期徒刑陸月，如易科罰金，以佰元折
算壹日；所得財物新臺幣貳仟肆佰元沒收之，如全部或一部不能
沒收時，以其財產抵償之。應執行有期徒刑柒年陸月；扣案電擊
棒壹支、手銬壹副均沒收，所得財物新臺幣貳仟肆佰元沒收之，
如全部或一部不能沒收時，以其財產抵償之。
    事  實
一、己○○前因竊盜案件，經臺灣澎湖地方法院以87年度易字第
    75號判決判處有期徒刑2 年2 月，並於刑之執行前強制工作
    3 年確定，於民國93年1 月8 日執行完畢。詎不知悛悔，而
    為下列行為：
  (一)己○○與黃錦章、鄭國順（另案經本院以93年度訴字第1370
    號判決分別判處有期徒刑7 年2 月及7 年4 月，並經臺灣高
    等法院以93年度上訴字第2779號、最高法院94年度台上字第
    1487號判決駁回上訴確定）於93年6 月27日晚間10時許，在
    臺北縣樹林市鎮○街某處，經依黃錦章之提議，共同基於意
    圖為自己不法所有之犯意聯絡，籌畫假藉搭乘計程車，強盜
    計程車駕駛之財物及車輛，並議定由黃錦章提供客觀上足以
    危害他人生命、身體安全之電擊棒2 支供其與己○○分持，
    在計程車後座伺機行動，鄭國順則持自備之手銬1 副在副駕
    駛座隨時壓制計程車駕駛。同日晚間22時30分許，黃錦章在
    臺北縣板橋市○○路○ 段近外環道路觸處攔停丁○○所駕駛
    之車牌號碼612-MT號營業小客車，己○○、黃錦章即按原定
    計劃各持電擊棒1 支分乘於駕駛座正後方及右後方，鄭國順
    則持手銬1 副乘坐於副駕駛座，黃錦章旋指示丁○○往臺北
    縣樹林市○○街山區方向行駛，迨車行至臺北縣樹林市○○
    街山區，黃錦章認時機成熟，示意己○○行動，己○○遂取
    出預藏之電擊棒朝丁○○頭部攻擊，惟因其電擊棒開啟後發
    出聲響，尚未觸及丁○○即遭察覺，適鄭國順因疲勞之故於
    車行間小憩，未及依計劃壓制丁○○，丁○○乃乘隙打開車
    門逃逸。黃錦章、己○○見狀後下車追趕未果，即返回車內
    ，由黃錦章駕駛前開強盜而得之車輛搭載己○○、鄭國順離
    去，途經臺北縣樹林市○○街47巷口，遇有警員駕車執行巡
    邏勤務，因認事跡敗露而棄車分散逃竄，為警當場查獲黃錦
    章及鄭國順，扣得電擊棒1 支、手銬1 副，並循線查知上情
    。
  (二)己○○前透過中國時報分類廣告，得知某真實姓名年籍不詳
    、綽號「阿水」之成年男子收購金融機構帳戶之訊息，而依
    其智識程度，可預見提供個人金融帳戶予他人使用，將幫助
    他人掩飾該他人因重大犯罪所得之財物，仍基於幫助洗錢之
    犯意，先以報載電話聯繫「阿水」，約定以每帳戶新臺幣（
    下同）1200元之代價販售其金融機構帳戶，並於93年4 月2
    日至同年月7 日間某日（起訴書誤載為93年6 月間，應予更
    正），在臺北縣三重市○○路某處，將其所有之陽信商業銀
    行三重分行帳號00000000000 號帳戶（以下簡稱陽信商銀帳
    戶）及中國信託商業銀行帳號0000000000000000號帳戶（以
    下簡稱中國信託商銀帳戶）之存摺、提款卡、密碼交付「阿
    水」，供「阿水」及其所屬詐欺集團使用，以此方式幫助他
    人掩飾該他人因常業詐欺犯罪所得之財物，並當場收取現金
    2400元。而「阿水」及所屬詐欺集團則係利用電話聯繫不特
    定被害人，謊稱其提款卡遭側錄，或藉退稅之名，誘使被害
    人操作自動櫃員機匯出款項，而詐取之，並恃之為常業，再
    利用前述收購而得之金融機構帳戶掩飾其常業詐欺犯罪所得
    之財物。同年月9 日某時，丙○○○接獲前開詐欺集團成員
    來電，偽以刑事組警員查獲其夫之提款卡遭盜領之犯罪情事
    ，要求丙○○○變更密碼，丙○○○因誤信之，於同日下午
    5 時37分許，前往高雄縣橋頭鄉橋頭郵局，按該詐欺集團成
    員在電話中之指示，以自動櫃員機轉帳86980 元至上開陽信
    商銀帳戶。復有乙○○於同年月10日上午10時30分許，接獲
    前揭詐欺集團成員來電，謊稱為臺北市政府警察局武昌派出
    所「李警員」，並以破獲犯罪集團查得其女提款卡遭側錄為
    由，指示乙○○利用自動櫃員機變更密碼，致乙○○陷於錯
    誤，於同日上午11時19分許起至11時26分許，在臺北市○○
    路○段236 號，依該詐欺集團成員之指示操作自動櫃員機，
    因而轉出55728 元至前述陽信商銀帳戶。又於同年月13日中
    午12時20分許，甲○○接獲上揭詐欺集團2 名成員來電，自
    稱為財政部審計處服務課張先生及出納課課長孫文莉，佯以
    將退還溢繳之所得稅，致甲○○誤信為真，於同日下午2 時
    47分許，以自動櫃員機轉帳匯款99896 元至前開中國信託商
    銀帳戶。嗣因丙○○○、乙○○、甲○○察覺有異報警處理
    而為警查獲。
二、案經高雄縣政府警察局移送臺灣高雄地方法院檢察署檢察官
    呈請臺灣高等法院檢察署檢察長令轉暨臺北縣政府警察局樹
    林分局報請臺灣板橋地方法院檢察署檢察官偵查起訴及移送
    併辦。
    理  由
一、上開犯罪事實(一)部分，業據被告己○○於本院審理時坦承不
    諱，核與被害人丁○○於警詢、檢察官訊問時之指訴，及於
    本院審理時具結證述之情節相符。並經共犯黃錦章、鄭國順
    於警詢及本院93年度訴字第1370號刑事案件審理時供述明確
    。此外，復有電擊棒1 支、手銬1 副扣案可資佐證，及臺北
    縣政府警察局樹林分局贓物認領保管單附卷足稽，俱徵被告
    之自白屬實。至辯護人為被告辯稱：被害人丁○○係在遭被
    告持電擊棒觸及前即驚覺有異下車逃逸，應係在不及防備之
    情狀下放棄所駕駛營業小客車之占有，是被告之行為僅該當
    於刑法搶奪罪之構成要件等語。惟按搶奪與強盜雖同具不法
    得財之意思，然搶奪係乘人不備，公然掠取他人之財物，如
    施用強暴脅迫，至使不能抗拒而取其財物或令其交付者，則
    為強盜罪。而強盜罪之強暴、脅迫，祇須抑壓被害人之抗拒
    或使被害人身體上、精神上，處於不能抗拒之狀態為已足，
    其暴力縱未與被害人身體接觸，仍不能不謂有強暴、脅迫行
    為（最高法院64年台上字第1165號、22年上字第317 號著有
    判例可資參照）。是所謂不能抗拒，係指行為人所施強暴、
    脅迫之不法行為，依當時具體事實客觀判斷，足使被害人身
    體上或精神上達於不能或顯難抗拒之程度，足以壓抑被害人
    之意思，此應依一般人在同一情況下之意思自主性為斷，不
    以被害人之主觀意思為準。經查：被告與黃錦章、鄭國順3
    人結夥，於夜間11時許，假藉搭乘計程車誘使被害人丁○○
    駕駛營業小客車開往臺北縣樹林市偏僻山區，並持客觀上足
    以危害他人生命、身體安全之電擊棒威嚇被害人丁○○，此
    經本院認定如前，而一般人在此勢單力薄、求援不易之情狀
    下，面對3 名正值青壯之成年男子持兇器攻擊或威迫，其自
    由意志勢將受相當程度之壓制，而於身體上或精神上達於不
    能抗拒之狀態。是依本案具體情狀客觀判斷，被告與黃錦章
    、鄭國順所施用之強暴手段，顯已足使被害人丁○○達於不
    能抗拒之程度，應認係強盜行為甚明。上開犯罪事實(二)部分
    ，則據被告於檢察官訊問及本院審理時坦承不諱，復經被害
    人丙○○○、乙○○、甲○○於警詢中指訴綦詳，並有陽信
    商業銀行存摺存款印鑑卡暨開戶申請書、客戶對帳單列印資
    料影本各1 件、中華郵政公司自動櫃員機交易明細表影本4
    件、存摺紀錄影本1 件存卷為憑，足認被告此部分不利於己
    之自白，亦與事實相符。綜上所述，本案事證明確，被告犯
    行堪予認定。
二、核被告就上開犯罪事實(一)所為，係犯強盜罪而有刑法第321
    條第1 項第3 款、第4 款之情形，為刑法第330 條第1 項之
    加重強盜罪；所為犯罪事實(二)部分，係犯刑法第30條第1 項
    、洗錢防制法第9 條第1 項之幫助掩飾因自己重大犯罪所得
    財物罪。被告與黃錦章、鄭國順就前揭加重強盜犯行，有犯
    意之聯絡及行為之分擔，皆為共同正犯。而被告基於幫助「
    阿水」及其所屬詐欺集團掩飾因重大犯罪所得財物犯行之不
    確定故意，而為犯罪構成要件以外之行為，為幫助犯，依刑
    法第30條第2 項規定，減輕其刑。又被告就其幫助洗錢犯行
    ，於審判中自白，應依洗錢防制法第9 條第5 項規定，減輕
    其刑，並與幫助犯之減輕，遞減輕之。公訴人雖僅就被告販
    售其所有之陽信商銀帳戶，幫助詐欺集團掩飾因實施常業詐
    欺犯罪向被害人乙○○詐得之財物部分提起公訴，惟該詐欺
    集團復以前述帳戶掩飾渠等因對被害人丙○○○施行詐術所
    詐得之財物，及被告交付前開陽信商銀帳戶之存摺、提款卡
    時，另提供其所有之中國信託商銀帳戶幫助該詐欺集團洗錢
    之犯行，與前述經起訴部分屬事實上一罪，均為起訴之效力
    所及，本院自得併予審究，附此敘明。被告所犯上開2 罪，
    犯意各別，罪名互殊，應予分論併罰。又被告有如本判決事
    實欄所述論罪科刑之執行紀錄，有臺灣高等法院被告前案紀
    錄表可按，其於有期徒刑執行完畢後5 年內再犯上開有期徒
    刑以上之罪，為累犯，應依刑法第47條規定，加重其刑；其
    所犯幫助洗錢罪部分，並與幫助犯及洗錢防制法第9 條第5
    項之減輕，依刑法第71條第1 項規定先加後減之。爰審酌被
    告犯罪之動機、目的、手段，其因貪圖非份之財，強盜他人
    財物，漠視他人權益，應予非難，兼衡被告夥同共犯黃錦章
    、鄭國順持兇器犯案，對社會治安及被害人丁○○生命、身
    體、財產造成之危害程度，及其強盜所得財物之價值，暨被
    告誘於厚利，恣意販售個人金融機構帳戶，徒增重大犯罪追
    查之困難，所肇被害人丙○○○、乙○○、甲○○之損害甚
    鉅，惟被告犯後於本院審理時已和盤供認其犯罪行為，深具
    悔意，態度尚稱良好等一切情狀，分別量處如主文所示之刑
    ，並定其應執行之刑，資為懲儆。
三、扣案電擊棒1 支，為共犯黃錦章所有，扣案手銬1 副，則為
    共犯鄭國順所有，此據黃錦章及鄭國順於警詢時分別供承在
    卷，且均係供與被告共犯強盜罪所用之物，應依刑法第38條
    第1 項第2 款規定沒收之。又被告因本案幫助洗錢犯行，得
    款2400元，亦經被告供承屬實，應依洗錢防制法第12條第1
    項規定，將其所得財物2400元沒收之，如全部或一部不能沒
    收時，以其財產抵償之。至共犯黃錦章提供其所有之電擊棒
    2 支，供與被告及鄭國順共犯強盜罪，除其中1 支為警扣得
    外，尚有1 支未據扣案，復已於被告及黃錦章遇警巡邏而逃
    竄時逸失，此經被告及黃錦章供述在卷，無從併予宣告沒收
    ，併此敘明。
據上論斷，應依刑事訴訟法第299 條第1 項前段，洗錢防制法第
9 條第1 項、第5 項、第12條第1 項，刑法第11條前段、第28條
、第30條、第330 條第1 項、第47條、第38條第1 項第2 款、第
51條第5 款，判決如主文。
本案經檢察官蔡元仕到庭執行職務
中    華    民    國    95    年    3     月    23    日
                        臺灣板橋地方法院刑事第一庭
                            審判長法  官  鄭  水  銓
                                  法  官  陳  福  來
                                  法  官  廖  怡  貞
以上正本證明與原本無異。
如不服本判決，應於判決送達後10日內，向本院提出上訴狀。
                                  書記官  陳  淑  芳
中    華    民    國    95    年    3     月    23    日
附錄本案論罪科刑法條：
洗錢防制法第9條
犯第二條第一款之罪者，處五年以下有期徒刑，得併科新臺幣三
百萬元以下罰金。
犯第二條第二款之罪者，處七年以下有期徒刑，得併科新臺幣五
百萬元以下罰金。
以犯前二項之罪為常業者，處三年以上十年以下有期徒刑，得併
科新臺幣一百萬元以上一千萬元以下罰金。
法人之代表人、法人或自然人之代理人、受雇人或其他從業人員
，因執行業務犯前三項之罪者，除處罰行為人外，對該法人或自
然人並科以各該項所定之罰金。但法人之代表人或自然人對於犯
罪之發生，已盡力監督或為防止行為者，不在此限。
犯前四項之罪，於犯罪後六個月內自首者，免除其刑；逾六個月
者，減輕或免除其刑；在偵查或審判中自白者，減輕其刑。
中華民國刑法第330條
（加重強盜罪）
犯強盜罪而有第321 條第1 項各款情形之一者，處七年以上有期
徒刑。
前項之未遂犯罰之。


司法院資訊處製作；財團法人民間司法改革基金會備份。
